臺灣臺北地方法院民事判決　　　　　　 96年度簡上字第534號
上　訴　人　　豐洲企業股份有限公司
兼法定代理人　丙○○
被　上訴人　　新光行銷股份有限公司
法定代理人　　甲○○
訴訟代理人　　乙○○
　　　　　　　丁○○
上列當事人間請求清償借款事件，上訴人對於中華民國96年8月
28日本院臺北簡易庭96年度北簡字第31539號第一審判決提起上
訴，本院於96年12月21日言詞辯論終結，判決如下：
    主      文
上訴駁回。
第二審訴訟費用由上訴人連帶負擔。
    事實及理由
一、被上訴人於原審起訴主張：
  (一)上訴人豐洲企業股份有限公司（下稱豐洲公司）於民國94年
    3月間邀同上訴人丙○○為連帶保證人，向誠泰商業銀行股
    份有限公司（下稱誠泰銀行）貸款新臺幣（下同）144,000
    元，並簽有申請表及消費性商品貸款約定書（下稱系爭約定
    書），約定由誠泰銀行逕將貸款撥付予訴外人巔峰電信股份
    有限公司（下稱巔峰公司），用以支付向該公司購買通訊商
    品及電信服務之價金，豐洲公司再於94年3月1日至96年3月1
    日之借款期間內，按月於每月1日攤還6,000元，如未依約繳
    款，自逾期之日起，按年利率20%計付遲延利息，如遲付之
    總額達貸款金額5分之1或任一期付款遲延逾30日以上，豐洲
    公司即喪失期限利益，丙○○應負連帶償還之責。詎豐洲公
    司自94年9月1日（第6期）起即未再繳款，計欠114,000元。
    而誠泰銀行（已變更公司名稱為臺灣新光商業銀行股份有限
    公司，下稱新光銀行）業於94年11月12日將上開債權讓與被
    上訴人（被上訴人原名誠泰行銷股份有限公司，96年1月9日
    變更公司名稱）。爰以起訴狀繕本之送達為債權讓與之通知
    ，並依系爭約定書及債權讓與法律關係起訴，求為判命上訴
    人應連帶給付114,000元，及自94年10月1日起至清償日止，
    按年息20%計算之利息等語（原審為被上訴人勝訴判決，並
    依職權為假執行及免為假執行之宣告，被上訴人於本院為駁
    回上訴之聲明）。
二、上訴人則辯以：巔峰公司與亞太行動寬頻電信股份有限公司
    （下稱亞太電信公司）、新光銀行聯合以分期消費付款方式
    誘引消費者購買手機及申辦通信服務，豐洲公司誤信渠等之
    詐騙手法而填載申請表，於發覺電信通訊品質不佳時，即向
    巔峰公司終止電信服務，雖巔峰公司倒閉而無法辦理，惟豐
    洲公司已於96年4月20日改向亞太電信公司辦妥退租手續，
    自無庸繼續繳款，連帶保證人丙○○亦不須連帶償還等語。
    並聲明：(一)原判決廢棄。(二)被上訴人在第一審之訴駁回。
三、被上訴人主張豐洲公司為向巔峰公司購買手機及申辦電信服
    務，於94年3月間邀同丙○○為連帶保證人，填載申請表及
    系爭約定書，惟自94年10月1日（即第6期）起即未再繳款，
    計欠114,000元，新光銀行嗣於94年11月12日將上開債權讓
    與被上訴人等語，業據提出申請表、消費性商品貸款約定書
    、消費性商品貸款服務合約書、分期付款業務合作契約書、
    應收帳款受讓合作契約書及消費性商品貸款代償暨債權移轉
    證明書等件為證（見原審卷第5、6頁，本院卷第41至49頁）
    ，且為上訴人所不爭執（見本院卷第17頁反面準備程序筆錄
    ），應堪信實。
四、按被詐欺而為意思表示者，依民法第92條第1項之規定，表
    意人固得撤銷其意思表示，惟主張被詐欺而為表示之當事人
    ，應就此項事實負舉證之責任（最高法院44年台上字第75號
    判例意旨參照）。又所謂詐欺，係謂欲相對人陷於錯誤，故
    意示以不實之事，令其因錯誤而為意思之表示。上訴人雖辯
    以因受巔峰公司、亞太電信公司及新光銀行聯合以分期消費
    付款方式詐騙，始簽訂系爭契約，不清楚係向新光銀行借款
    云云。惟查：細繹卷附申請表，左上角已明白標示「本表係
    向誠泰銀行申請消費性貸款」，注意事項欄位並有粗體字標
    明「誠泰商業銀行保有貸款核准與否之權利」、「消費性商
    品貸款申請案經誠泰商業銀行核准」、「貸款經誠泰商業銀
    行核准後」等文字，系爭約定書更約明「立約定書人（即申
    請人，下稱借款人）向特約商（經銷商）購買消費性商品分
    期付款所需，特約同連帶保證人向誠泰商業銀行申辦消費性
    商品貸款」，就向誠泰銀行（即新光銀行）借款支付價金之
    情，可謂已盡說明之能事，尚無示以虛偽事實之可言。又丙
    ○○為豐洲公司法定代理人，乃企業經營者，應當有足夠之
    學識及經驗得以辨識上開文字之內容與意義，自難認本件有
    因巔峰公司之行銷而陷於錯誤之情事發生。雖上訴人以巔峰
    公司無法提供電信服務作為新光銀行聯合詐欺之證明，但觀
    諸被上訴人提出之分期付款業務合作契約書（見本院卷第42
    頁），新光銀行僅立於貸與金錢予消費者之角色，電信服務
    之提供及行銷，均由巔峰公司為之，豐洲公司如何締約，則
    與非第一線與豐洲公司接洽之新光銀行無關，上訴人既未進
    一步舉證新光銀行與巔峰公司共同詐欺之事實（見本院卷第
    57頁），揆諸上開說明，其上開抗辯即屬無據而不足取。
五、次按「借款人同意，於經銷商交付商品（標的物）時應即時
    驗收，如發現商品（標的物）有瑕疵時應即通知經銷商，由
    經銷商負責處理，概與貴行（即新光銀行）與被上訴人無涉
    」，系爭約定書第3條定有明文。上訴人又稱電信服務不佳
    ，且巔峰公司業已倒閉，自得拒絕繳款云云。惟巔峰公司始
    為豐洲公司購買手機及申辦通信服務之相對人，倘有物之瑕
    疵或債務不履行，自無從對非交易相對人之新光銀行主張，
    此外，亦查無足以對抗被上訴人之事由，上訴人以前所述之
    理由拒絕付款，即有未洽，仍不可採。
六、末按「債權人得將債權讓與第三人」、「讓與債權時，該債
    權之擔保及其他從屬之權利，隨同移轉於受讓人」，民法第
    294條第1項前段及第295條第1項前段分別定有明文。又「借
    款人及連帶保證人同意，如未依約支付期付款致任一期付款
    逾期繳款時，應自逾期之日起，按年利率20%計付遲延利息
    及違約金」，系爭約定書第6條前段復有明定。從而，被上
    訴人依系爭約定書及債權讓與之法律關係起訴，請求上訴人
    連帶給付114,000元，及自94年10月1日起至清償日止，按年
    息20%計算之利息，為有理由，應予准許。原審判命上訴人
    連帶給付，並依職權為假執行及免為假執行之宣告，核無違
    誤，上訴意旨仍執陳詞，指摘原判決不當，求予廢棄，為無
    理由，應駁回其上訴。
七、本件為判決之基礎已臻明確，兩造其餘之陳述及所提其他證
    據，經本院斟酌後，認為均於判決之結果無影響，亦與本案
    之爭點無涉，自無庸逐一論述，併此敘明。
八、據上論結，本件上訴為無理由，依民事訴訟法第436條之1第
    3項、第449條第1項、第85條第2項，判決如主文。
中　　華　　民　　國　　96　　年　　12　　月　　28　　日
                民事第六庭審判長法  官    張競文
                                法  官    楊晉佳
                                法  官    許純芳
以上正本係照原本作成。
本判決不得上訴。
中　　華　　民　　國　　97　　年　　1 　　月　　2 　　日
                                書記官    潘惠梅
